【裁判字號】    93,訴,3061
【裁判日期】    950428
【裁判案由】    損害賠償
【裁判全文】
臺灣臺北地方法院民事判決              93年度訴字第3061號
原      告  電城科技股份有限公司
法定代理人  甲○○
訴訟代理人  乙○○
            蘇誌明律師
被      告  勝科物流股份有限公司
法定代理人  丙○○
訴訟代理人  林雅芬律師
            陳龍昇律師
上列當事人間請求損害賠償事件，本院於民國95年3月21日言詞
辯論終結，判決如下：
    主      文
原告之訴及假執行之聲請均駁回。
訴訟費用由原告負擔。
    事實及理由
一、原告主張：兩造於民國91年12月間訂立「倉儲租用運配收送
    合約書」，約定原告將貨品存放於被告倉儲區，被告負責進
    出倉時貨品數量之清點、儲放及配送之責。兩造嗣於92年6
    月9日換約，至92年11月8日終止契約，並進行移倉作業。原
    告於最後移倉時，核對進倉及移倉後之貨品發現有短少，為
    此本於民法第597條規定，請求被告返還短缺之貨品如附表
    所示；如被告給付不能，則依系爭契約第5條第2項、第226
    條第1項規定，被告應依成本價賠償原告，總計為新台幣（
    下同）300萬8163元。並聲明：(一)被告應返還如附表所示之
    物予原告，如返還不能時，被告應給付原告300萬8163元，
    及自起訴狀繕本送達翌日即93年5 月18日起至清償日止5%計
    算之利息。(二)願供擔保，請准宣告假執行。
二、被告則以：兩造雖曾於91年12月訂立「倉儲租用運配收送合
    約書」，惟該合約業已終止，兩造並重新簽訂「倉儲租用運
    配收送合約書」，約定自92年6月9日起至93年6月8日止，由
    原告委託被告為其處理貨品保管、儲存與流通加工等業務。
    嗣於92年11月1日原告進行移倉作業時，兩造就出倉之各項
    貨品簽核確認並無短少之情事；惟原告於移倉後，卻僅以其
    自行製作之表格，主張所託存之貨物有短缺。被告雖立即於
    92 年11月19日、92年12月3日先後提供移倉期間所有貨品出
    庫明細表、存貨異動明細表及異動單據予原告核對，然而原
    告並未明確指明所爭執之單據號碼為何，亦未能就被告所提
    出之明細表，具體證明何日、何項品名規格之貨物託存數量
    與實際出貨數量不符，亦未舉證證明其請求之金額為所受之
    實際損害，是其請求為無理由等語。並聲明：(一)原告之訴及
    假執行之聲請均駁回。(二)如受不利之判決，願供擔保請准宣
    告免為假執行。
三、兩造不爭執之事實：
    兩造間於91年12月間簽訂「倉儲租用運配收送合約書」，約
    定由原告將其貨物運交至被告倉庫保管、儲放，被告則依原
    告指示代為運送貨物或接受原告自行取貨。契約存續期間，
    原告曾要求被告就其所託存之貨品進行盤點，經被告進行三
    次盤點後，原告對於盤點結果均未表示異議。嗣兩造於92年
    11月8日終止契約，原告並進行移倉作業，移倉期間由被告
    倉庫移出至原告倉庫之貨品數量，經被告於92年11月19日製
    作貨品出庫明細表（本院卷一第59-70頁即被證3）交予原告
    ，亦經原告到庭並具狀表示確認與原證七相同無誤（本院卷
    一第173頁、本院卷二第1頁）。
四、原告主張依兩造於91年12月間簽訂之「倉儲租用運配收送合
    約書」提起本訴云云，被告則否認之，辯稱該約業已終止，
    兩造復已另行於92年6月間簽訂新約等語。
  (一)經查兩造於91年12月間簽訂「倉儲租用運配收送合約書」，
    存續期間為92年1月1日至92年12月31日（本院卷三第87-95
    頁）；兩造復於92年6月9日簽訂「倉儲租用運配收送合約書
    」，存續期間則為92年6月9日至93年6月8日（士林地方法院
    卷第11-21頁），有契約書影本各一份可稽。
  (二)原告起訴時雖主張兩造於91年12月間簽約，惟原告所檢附之
    證物則為兩造於92年6月9日所簽訂之契約書影本；且經本院
    審理時再三闡明之後，原告仍主張新契約僅為舊契約之補充
    ，兩造間僅有一個契約（本院卷三第52、76頁），嗣後則具
    狀陳稱兩造係於92年6月9日換約（本院卷三第84頁）。惟查
    先後二約之存續期間不同，且就物流外包費用之計價方式等
    亦不相同，應認為被告辯稱91年間契約已終止，兩造另於92
    年間訂立新契約等語為有理由，原告主張新契約為舊契約之
    補充云云，並無理由。
五、原告主張：原告將貨品寄放於被告之倉庫後，發現短少情事
    云云，被告則否認之，並辯稱係因原告本身帳目混亂不清所
    致等語。
  (一)經查被告配送原告所寄存之貨物方式，係受原告指示而出貨
    ，有部分貨物係由原告自行領取，部分貨物由被告送貨給原
    告指定之客戶；被告配送交付予原告指定之收件人時，應由
    收件人在被告提貨單上簽名驗收，該簽收單並應交付一份予
    原告，為兩造所不爭執（本院卷三第53、76頁反面）。且原
    告自行領貨部分，其數量及項目均無問題；有問題者為被告
    配送交付原告指定之收件人部分，而比對貨物短少原因則為
    原告找不到被告提供之簽收單，亦為原告所自陳（本院卷三
    第76頁反面）。從而原告既主張被告未依原告指示配送貨物
    ，則原告即應舉證證明原告曾於何時指示被告配送何種貨物
    、數量若干、以及收件人為何人，原告並應證明被告未依原
    告指示為之，且該等貨物嗣後亦不在被告所保管之中，從而
    被告即應負返還貨物或損害賠償之責。
  (二)原告雖主張其所負之舉證責任，應僅在於證明已交付貨物予
    被告保管，至於事後貨物發生短缺情事，則應由被告負責賠
    償云云。惟查原告所辯，僅適用於被告單純負擔保管寄託物
    之情形，始由被告負責舉證被告所保管之物品並無短缺情事
    。然而本件被告依系爭契約所負擔之義務，除保管貨物之外
    ，尚須依原告之指示配送貨物予第三人，且原告亦自陳有問
    題者，係被告依原告指示送貨予客戶之部分；則被告所保管
    之貨物究竟有無短少，即不能單就原告原始寄託貨物之項目
    及數量核對，而應就原告指示被告配送貨物之項目及數量核
    對始是。從而被告如確實依照原告指示配送貨物，則縱使事
    後核對結果，被告所保管之貨物，較原告原始寄託之貨物項
    目及數量有所短少，亦為被告依原告指示履行契約之結果，
    並無債務不履行可言。
  (三)惟查本院於審理時再三闡明原告應負舉證責任（本院卷三第
    53、76頁反面），但原告始終未具體舉證原告於何一日期、
    指示被告配送何項品名規格之貨物、以及指示收件人為何人
    ，亦未舉證被告未依原告指示為之，卻空言指稱貨物由被告
    保管，原告無法說明何時短少云云，從而據此不能認為原告
    對於其主張之事實以盡證明之責。此外被告若確實未依原告
    指示配送特定貨物，且該等貨物嗣後亦不在被告所保管之中
    ，則衡諸常情，原告之客戶理應對原告提出異議。然而被告
    於92年間進行三次盤點後，原告竟然均未對貨物項目及數量
    表示異議，而遲至移倉完畢後，始主張其所寄託之貨品有短
    缺，足證原告之主張，並不實在。
  (三)再查原告僅以其所自行製作之表格，主張其所短缺之貨品項
    目及數量，並據以向被告請求返還，且原告自起訴之初至本
    案言詞辯論終結前，一再變更該等貨品之項目及數量，而由
    原告數次提出之依據觀之，其中品名、數量竟不一致。雖原
    告最後提出附表作為請求被告返還貨品之依據，惟該附表所
    統計短缺貨品之損失金額為315萬4766.48元，顯然與原告訴
    之聲明主張被告應賠償金額300萬8163元不符。是被告辯稱
    ：本件係因原告自身帳目混亂不清等語，應屬可信。
六、綜上所述，原告主張保管原告所寄存之貨物發生短缺云云，
    並無可採。被告辯稱被告保管貨物並無短缺情事，本件係因
    原告帳目不清所致等語，應屬可信。從而原告主張被告應依
    民法第597條規定返還附表所示貨品，如返還不能時，應依
    民法第226條第1項及契約第5條第2項規定，給付原告300萬
    8163元云云，並無理由。原告之訴既無理由，則其假執行之
    聲請亦失所附麗，併予駁回。
七、因本件事證已臻明確，兩造其餘主張陳述及所提之證據，均
    毋庸再予審酌，附此敘明。
八、訴訟費用負擔之依據：民事訴訟法第78條。
中    華    民    國    95    年    4     月    28    日
                  民事第六庭    法  官  邱  琦
以上正本係照原本作成
如對本判決上訴，須於判決送達後20日內向本院提出上訴狀
中    華    民    國    95    年    4     月    28    日
                                書記官  池東旭


司法院資訊處製作；財團法人民間司法改革基金會備份。
